【裁判字號】    98,司財管,140
【裁判日期】    980915
【裁判案由】    指定遺產管理人
【裁判全文】
臺灣高雄地方法院民事裁定           98年度司財管字第140號
聲  請  人  乙○○
上聲請人聲請對被繼承人甲○○指定遺產管理人事件，本院裁定
如下：
    主  文
選任蘇志成律師為被繼承人甲○○（女，民國○○○年○月○○
日生，身分證統一編號：Ｚ000000000號）之遺產管理
人。
程序費用新臺幣壹仟元由被繼承人甲○○之遺產負擔。
    理  由
一、按「繼承開始時，繼承人之有無不明者，由親屬會議於1 個
    月內選定遺產管理人，並將繼承開始及選定遺產管理人之事
    由，向法院報明。」、「無親屬會議或親屬會議未於前條所
    定期限內選定遺產管理人者，利害關係人或檢察官，得聲請
    法院選任遺產管理人，並由法院依前項規定為公示催告。」
    、又「先順序繼承人均拋棄其繼承權時，由次順序之繼承人
    繼承，其次順序之繼承人有無不明或第四順序之繼承人均拋
    棄其繼承權者，準用關於無人承認繼承之規定。」，民法第
    1177條、第1178條第2 項、第1176條第6 項分別定有明文。
二、聲請意旨略以：緣被繼承人甲○○於民國96年9 月25日死亡
    ，生前設籍於高雄市○○區○○街123 號26樓，因其各順位
    繼承人均已依民法第1174條規定聲明拋棄繼承，並經本院96
    年度繼字第2970號、96年度繼字第3404號准予備查在案。而
    被繼承人甲○○是否有其他繼承人不明，其親屬會議亦未於
    1 個月內選任遺產管理人，致聲請人對被繼承人甲○○之遺
    產中所持之隆昌玻璃杯有限公司股權無法行使權利，爰狀請
    本院依法選任本件之遺產管理人等語。
三、經查：
  (一)聲請人主張前揭事實，業據其提出戶籍謄本、隆昌玻璃杯有
    限公司股東名冊等件為證，並經本院依職權調取本院96年度
    繼字第2970號、96年度繼字第3404號拋棄繼承權卷宗核閱屬
    實，堪信為真實。
  (二)聲請人既欲受讓被繼承人甲○○之遺產中所持隆昌玻璃杯有
    限公司股權，自應屬利害關係人無訛。又被繼承人甲○○之
    繼承人均已依法拋棄繼承，復查無其他合法繼承人存在，揆
    諸前揭規定，被繼承人甲○○之遺產自應準用關於無人承認
    繼承之規定，參以其親屬會議並未於死亡發生之日起1 個月
    內為其選定遺產管理人並呈報本院，是聲請人以利害關係人
    之地位，向本院聲請選任被繼承人甲○○之遺產管理人，自
    屬有據。
  (三)本院審酌：被繼承人甲○○前揭現存之合法繼承人既均已依
    法拋棄繼承，本無義務就其遺產再為管理，且由渠等既已行
    使法律所賦予之拋棄繼承權，可知顯已不願再與被繼承人甲
    ○○之遺產有何糾葛；況擔任遺產管理人，主要係彙整被繼
    承人之財產，此須熟悉相關法律程序進行遺產處分，經本院
    自高雄律師公會願意擔任法院遺產管理人名單中徵詢後，蘇
    志成律師願意以其專業知識管理及處理被繼承人甲○○後續
    之遺產問題，爰選任蘇志成律師為本件被繼承人甲○○之遺
    產管理人。另因本件被繼承人甲○○之全部繼承人均拋棄繼
    承，而「準用」無人承認繼承之規定，與繼承人有無不明之
    情形尚屬有間，是民法第1178條第1 項關於承認繼承之公示
    催告，即無準用之餘，附此敘明。
四、依非訟事件法第157 條、第24條第1 項，裁定如主文。
中    華    民    國    98    年     9    月    15    日
                  家事法庭  司法事務官 宋佳蓁
如對本裁定抗告，須於裁定送達後10日之不變期間內，向本院提
出抗告狀，並繳納抗告費新臺幣1,000元。
中    華    民    國    98    年    9     月    15    日
                                書記官 葉彥伶


司法院資訊處製作；財團法人民間司法改革基金會備份。
